【裁判字號】    97,易,2656
【裁判日期】    970822
【裁判案由】    妨害名譽
【裁判全文】
臺灣臺中地方法院刑事判決              97年度易字第2656號
公  訴  人  臺灣臺中地方法院檢察署檢察官
被      告  甲○○
上列被告因妨害名譽案件，經檢察官提起公訴（97年度偵續字第
280號），本院判決如下：
    主    文
甲○○公然侮辱人，處罰金新臺幣貳仟元，如易服勞役，以新臺
幣壹仟元折算壹日。
    犯罪事實
一、甲○○與乙○○均係位於臺中市○○區○○路2段270號「人
    本至善」同社區之住戶，分別擔任該社區管理委員會之主任
    委員及財務委員，其2人於民國97年1月15日前，即因法院強
    制執行、社區委員出席費等事屢起爭執。於97年1月15日上
    午10時許，在該社區大廳內發生爭執，詎甲○○竟基於公然
    侮辱之犯意，在該社區大廳內之不特定多數人得以共見共聞
    之公然狀態下，以「他媽的」之粗鄙之語辱罵乙○○，使乙
    ○○在心理上感受難堪、不快，而對乙○○公然侮辱。
二、案經乙○○訴由臺中市警察局報告臺灣臺中地方法院檢察署
    檢察官偵查起訴。
    理    由
一、訊據被告甲○○固坦承，確於前開時間、地點，與告訴人發
    生爭執，而對告訴人乙○○說出「他媽的」等語之事實，惟
    矢口否認有何公然侮辱犯行，辯稱：伊因為社區管理之事，
    而與告訴人發生爭執，言談之間，伊的脾氣上來，伊原本是
    想對告訴人說「他媽的幹嘛去告妳」，但是伊說完「他媽的
    」之後，就覺得自己說話不當，所以後面的話就沒有說了，
    伊沒有侮辱告訴人之意云云。然查：
(一)、被告坦承，案發當時曾於盛怒之下，對告訴人說出「他媽的
    」該句話，核與告訴人於警詢、偵查中所指述之情節相符。
(二)、被告雖辯稱：伊並無侮辱告訴人之意云云。惟按「侮辱」係
    以使人難堪為目的，以言語、文字、圖畫或動作，表示不屑
    輕蔑或攻擊之意思，足以對於個人在社會上所保持之人格及
    地位，達貶損其評價之程度而言。依據社會通念，被告對告
    訴人所說之「他媽的」該句話，足以貶損他人之社會評價，
    係屬有輕蔑他人、使人難堪之詞，顯屬侮辱之言語無疑，又
    被告當時所在之社區大廳乃屬不特定或特定多數人得以共見
    共聞之場所委無疑義，準此，被告上開行為符合公然侮辱之
    構成要件，灼然甚明。是被告前開所辯，尚無足採信。本件
    事證明確，被告犯行洵堪認定，應予依法論科。
二、核被告甲○○所為，係犯刑法第309條第1項之公然侮辱罪。
    爰審酌被告前未有前科，素行良好，有臺灣高等法院被告前
    案紀錄表可查，其因故與告訴人發生爭執，基於一時氣憤，
    恣意為本件公然侮辱犯行，除見其欠缺法治及自律之觀念外
    ，亦對告訴人之名譽造成戕害，惟衡酌被告犯後履次欲與告
    訴人和解，對告訴人表達歉意，以企求告訴人原諒，然因和
    解金額無法達成合意之犯罪後之態度等一切情狀，量處如主
    文所示之刑，並諭知易服勞役之折算標準，以示懲儆。
據上論斷，應依刑事訴訟法第299條第1項前段、第284條之1，刑
法第309條第1項、第42條第3項，刑法施行法第1條之1第1項、第
2項前段，判決如主文。
中    華    民    國    97    年    8     月    22    日
                        臺灣臺中地方法院刑事第五庭
                            法  官  劉麗瑛
上正本證明與原本無異。
如不服本判決，應於收受送達後10日內向本院提出上訴書狀（應
敘述具體理由並附繕本）。
上訴書狀如未敘述理由，應於上訴期間屆滿後20日內補提理由書
於本院。
                            書記官  王玟
中    華    民    國    97    年    8     月    22    日
附錄論罪科刑法條
中華民國刑法第309條
公然侮辱人者，處拘役或 3 百元以下罰金。
以強暴犯前項之罪者，處 1 年以下有期徒刑、拘役或 5 百元以
下罰金。


司法院資訊處製作；財團法人民間司法改革基金會備份。
